【裁判字號】    94,訴,1272
【裁判日期】    950328
【裁判案由】    塗銷抵押權登記等
【裁判全文】
臺灣士林地方法院民事判決              94年度訴字第1272號
原        告  丙○○
                        樓
被        告  乙○○
                        之1
兼法定代理人  甲○○
上列當事人間請求塗銷抵押權登記事件，本院判決如下：
    主  文
原告之訴駁回。
訴訟費用由原告負擔。
    事實及理由
一、原告起訴主張：原告於民國94年4 月29日，提供其所有之台
    北市○○區○○段一小段4 之7 地號，地目建，面積945 平
    方公尺、權利範圍270/10000 土地，及坐落於該土地上門牌
    號碼為台北市○○街149 號4 樓，面積78.64 平方公尺、附
    屬建物陽台面積4.08平方公尺，建號1280號建物 (下稱系爭
    不動產）予訴外人劉健雄設定最高限額新台幣 (下同）100
    萬元之抵押權（下稱系爭抵押權），以為雙方合夥事業之擔
    保。債權存續期間自94年4 月29日至114 年4 月28日止，清
    償日期約定為124 年4 月28日。兩造間雖有抵押權設定登記
    ，惟實際上並無何借貸關係，依抵押權之從屬性原理，系爭
    抵押權設定應不生效力，現因劉健雄已歿，故應由其第一順
    位法定繼承人乙○○、甲○○繼承系爭抵押權，爰依繼承之
    法律關係，起訴請求塗銷系爭抵押權登記，並聲明(一)請求確
    認劉健雄與原告間就系爭不動產，台北市內湖地政事務所於
    94年4 月29日，以94年內湖字第112870號收件登記，設定之
    最高限額100 萬元所擔保之最高限額抵押權之債權不存在。
    (二)求為確認劉建雄於前揭日期所設定第一項聲明前揭之最高
    限額抵押權不存在。(三)被告應將如第一項聲明之最高限額1
    00萬元抵押權登記予以塗銷。
二、按原告之訴，依其所訴之事實，在法律上顯無理由者，法院
    得不經言詞辯論，逕以判決駁回之，民事訴訟法第249 條第
    2 項定有明文。次按，繼承人得拋棄其繼承權；又繼承之拋
    棄，溯及於繼承開始時，發生效力，民法第1174條、第1175
    條分別定有明文。
三、經查，劉健雄業於94年9 月6 日死亡，被告乙○○、甲○○
    為其妻兒，但被告等於94年9 月29日具狀向本院聲明拋棄繼
    承，經本院以士院鎮家真94年度繼字第943 號函准予備查，
    有該拋棄繼承准予備查函影本附卷可稽。本件被告因繼承權
    之拋棄，自繼承開始時即不為繼承人，故不取得被繼承人劉
    健雄之權利，亦不負擔被繼承人之債務，彼等既已依法向本
    院聲明拋棄繼承權，自已非劉健雄之法定繼承人，從而其對
    原屬劉健雄所有之權利並無處分權限，原告依繼承之法律關
    係，對被告2 人起訴請求確認債權及最高限額抵押權不存在
    並塗銷系爭最高限額抵押權登記，依前揭說明為無理由。爰
    不經言詞辯論，逕以判決駁回之。
四、訴訟費用負擔之依據：民事訴訟法第78條。
中    華    民    國    95    年    3     月    28    日
                  民事第一庭  法  官  陳靜芬
以上正本證明與原本無異。
如對本判決上訴須於判決送達後20日內向本院提出上訴狀。
中    華    民    國    95    年    3     月    30    日
                              書記官  陳秀蘭


司法院資訊處製作；財團法人民間司法改革基金會備份。
